臺灣高等法院刑事判決　　　　　　　　96年度上訴字第1826號
上　訴　人　臺灣臺北地方法院檢察署檢察官
被　　　告　乙○○（原名黃俊生）
　　　　　　　　　　（另案於台北監獄執行中）
指定辯護人　蔡明和律師
上列上訴人即檢察官因被告偽造有價證券等案件，不服臺灣臺北
地方法院九十五年度訴緝字第二○一號，中華民國九十六年三月
三十日第一審判決（起訴案號：臺灣臺北地方法院檢察署九十三
年度偵字第一八四九四號），提起上訴，本院判決如下：
    主  文
原判決撤銷。
乙○○共同連續意圖為自己不法之所有，以詐術使人將本人之物
交付，處有期徒刑拾月，減為有期徒刑伍月，如易科罰金，以參
佰元即新台幣玖佰元折算壹日。
    犯罪事實
乙○○（原名黃俊生，民國八十六年十一月五日改名）、岳慶祺
、莊龍及真實姓名年籍不詳自稱「徐建新」（綽號「林老闆」、
「林董」、「小林」）之成年男子，於八十七年間獲悉坐落臺北
市○○○路○段九、十一號一至四樓之「好家園海鮮樓餐廳」（
下稱「好家園餐廳」）因經營不善，停止營業，惟生財器具及設
備尚存，乙○○等人明知渠等並無經營餐廳之資力及意願，仍共
同基於意圖為自己不法所有之概括犯意聯絡，先推由莊龍及岳慶
祺出面與「好家園餐廳」之名義負責人關林滔洽談承接餐廳事宜
，並由岳慶祺於同年四月二十日與關林滔簽立租賃契約書，約定
由岳慶祺承受餐廳之經營權，月租新臺幣（下同）五十萬元、每
二月支付一次，原積欠之水電、瓦斯費則由承接者負責繳納，而
第一次房租計一百萬元應於同年七月五日支付，致關林滔陷於錯
誤，而將「好家園餐廳」交由岳慶祺等人經營。另為便於詐騙廠
商供貨，乃由乙○○以協助林明鋒培養信用為由，說服不知情之
林明鋒於同年五月六日由岳慶祺陪同前往中國信託商業銀行儲蓄
部，開立帳號為000000000號之甲存帳戶並領得空白支
票簿後，連同印章一併交由乙○○保管使用，乙○○再交與「徐
建新」，由「徐建新」將該等空白支票交由岳慶祺轉交不知情之
餐廳會計人員楊寶珠保管，備供日後支付廠商貨款之用，林明鋒
之印章則由岳慶祺或「徐建新」保管。乙○○等人旋於同年月八
日在上址以「新好家園中式餐廳」（下稱「新好家園餐廳」）之
名重新開業，推由岳慶祺以財務經理之名義負責餐廳現場，乙○
○擔任泊車總管，「徐建新」則以餐廳實際負責人自居。詎乙○
○、岳慶祺及「徐建新」竟承前意圖為自己不法所有之概括犯意
聯絡，自同年月八日「新好家園餐廳」開業之日起至同年七月八
日餐廳結束營業之日止，推由岳慶祺負責與廠商接洽供貨事宜，
岳慶祺乃對外以「葉志文」之假名陸續向廠商購貨，致廠商陷於
錯誤而交付貨品，並於廠商請款時，由岳慶祺或「徐建新」在前
開支票上蓋用林明鋒之印章，再由楊寶珠轉交與廠商，作為支付
貨款之用，另由岳慶祺以林明鋒之支票不敷使用為由，向楊寶珠
借用其在中興商業銀行中山分行所開立之帳號一一五七之二號甲
存帳戶支票，亦充為支付廠商貨款之用（被害廠商、時間、詐得
貨品及金額、交付廠商之支票，均詳如附表所示）。迨同年六月
下旬，各該廠商所持有之上開林明鋒及楊寶珠支票屆期相繼退票
，乙○○等人亦逃逸無蹤，詐得之電腦、影印機等機具設備，則
由岳慶祺以其及「新好家園餐廳」之名義，於同年月二十五日簽
立質押書，交由莊龍搬運至其位於桃園縣龜山鄉○○○街九二號
二樓之公司內存放，並由莊龍於廠商要求搬回機具時，告以需支
付原價六至八成之款項，始得取回，否則其將自行處分該等物品
云云。嗣乙○○等人除未清償「新好家園餐廳」積欠廠商之貨款
債務外，亦未支付租金與關林滔，更於同年七月八日結束餐廳之
營業，而獲得使用餐廳營業卻未付租金之不法利益，至此關林滔
及供貨廠商始知受騙。
    理  由
甲、程序部分：
  壹、按判決書應分別記載裁判之主文與理由；有罪之判決書並
      應記載「犯罪事實」，且得與理由合併記載，為九十三年
      六月二十三日修正之刑事訴訟法第三百零八條所明定，參
      諸其立法理由為：刑事有罪判決所應記載之事實應係賦予
      法律評價而經取捨並「符合犯罪構成要件」之具體社會事
      實，爰參考日本刑事訴訟法第三百三十五條第一項之立法
      例，將原條文後段所定「並應記載事實」修正為「並應記
      載犯罪事實」，以臻明確。
      按關於非屬犯罪構成要件之犯罪細節，並不屬於有罪判決
      書必要記載之事項，自亦非判決理由所應敘述之範圍（最
      高法院九十四年台上字第六三三八號判決參照）；次按，
      有罪判決書應記載之「犯罪事實」，應係指符合犯罪構成
      要件之具體社會事實，如被告犯罪之時間、地點、手段以
      及其他該當於犯罪構成要件而足資認定既判力範圍之具體
      社會事實；至於構成要件以外之其他適用法律事實，例如
      ：刑罰之加重或減輕事由，可無須在「犯罪事實」欄中記
      載，僅於理由內依刑事訴訟法第三百十條第四款記載其理
      由即足（最高法院九十四年台非第一五二號判決參照），
      合先敘明。
  貳、證據能力認定（參見乙、壹所列證據清單）：
    一、本件證據一被告之供述，被告及其辯護人並未主張無證
        據能力；另證據二至證據二十一除警訊筆錄外，分別符
        合刑事訴訟法第一百五十九條之一、第一百五十九條之
        四之傳聞法則之例外規定，而均得作為本件之證據。
    二、次按被告以外之人於審判外之陳述，雖不符前四條之規
        定，而經當事人於審判程序同意作為證據，法院審酌該
        言詞陳述或書面陳述作成時之情況，認為適當者，亦得
        為證據；又當事人、代理人或辯護人於法院調查證據時
        ，知有第一百五十九條第一項不得為證據之情形，而未
        於言詞辯論終結前聲明異議者，視為有前項之同意，刑
        事訴訟法第一百五十九條之五第一項、第二項分別定有
        明文。
        查證據二、證據三、證據九：證人莊龍、岳慶祺、尤煌
        文、陳修德、俞茂雍、金治平、杜崗陵、龍鐸於警詢時
        之陳述，雖屬被告以外之人於審判外之言詞陳述，惟被
        告乙○○及其辯護人未於本院言詞辯論終結前就相關證
        據無證據能力，聲明異議，依上開規定，即視為同意於
        審判程序作為證據，復經本院審酌陳述作成時之情況，
        認為適當，而認得作為本件之證據。
乙、認定犯罪構成要件事實所憑之證據及其認定之理由：
  壹、證據清單：
      證據一：被告乙○○供述（原審、本院）。
      證據二：證人莊龍證述（警詢、偵訊、原審、本院）。
      證據三：證人岳慶祺證述（警詢、偵訊、原審、本院）。
      證據四：證人林明鋒證述（偵訊、原審、本院）。
      證據五：證人關林滔證述（偵訊、原審）。
      證據六：證人楊麗春證述（偵訊、本院）。
      證據七：證人甲○○證述（偵訊、原審）。
      證據八：證人楊寶珠證述（偵訊、原審、本院）。
      證據九：證人劉祥秀、黃室斌、尤煌文、陳修德、俞茂雍
              、金治平、杜崗陵、龍鐸等證述（警詢、偵訊、
              原審、本院）。
      證據十：錏鴻企業有限公司訂購單、出貨單（警卷《一》
              第四十九、五十頁）。
      證據十一：僑巨資訊企業有限公司報價單、出貨單（同上
                卷第五十六至五十九頁）。
      證據十二：佳能企業股份有限公司買賣合約書（偵卷第一
                七五九一號第五十三頁）。
      證據十三：廣能有限公司出貨單（同上卷第五十八、五十
                九頁）。
      證據十四：抵用券（同上卷第一四三頁）。
      證據十五：駝園國際貿易有限公司出貨單（同上卷第六十
                頁）。
      證據十六：汎太資訊有限公司出貨單（同上卷第六十二頁
                ）。
      證據十七：支票暨退票理由單（偵卷第三四七四號第三、
                四、七、八頁）。
      證據十八：尤煌文、杜崗陵、龍鐸贓物認領保管收據（警
                卷《二》五十五、五十六、六十頁）。
      證據十九、質押書（同上卷第五十七、五十八頁）。
      證據二十：租賃合約書（訴字卷第四三一號《三》第三十
                三至三十五頁）。
      證據二十一：林明鋒帳戶往來暨退票明細（同上卷第一五
  貳、認定之理由：
    一、訊據被告乙○○坦承上情不諱（參見本院卷第五十二頁
        反面），復有其他證據足供佐證，堪信該自白與事實相
        符。
    二、另查被告以協助案外人林明鋒培養信用為由，說服林明
        鋒於「新好家園餐廳」開幕前二日即八十七年五月六日
        ，由岳慶祺陪同前往中國信託商業銀行儲蓄部，開立帳
        號為000000000號之甲存帳戶並領得空白支票
        簿後，連同印章一併交由被告保管使用，此業據證人林
        明鋒於原審審理時指證明確（見原審卷第一三九至一四
        一頁），核與另案被告岳慶祺供述情節大致相符（見原
        審八十八年度訴字第四三一號卷(一)第七三頁），被告於
        原審審理時亦自承：林明鋒領完支票要回部隊，才轉交
        支票、印章給伊，之後伊就交給「林老闆」等語（見原
        審卷第一四二頁）；另案被告岳慶祺復供稱：被告曾要
        求伊陪同林明鋒開立支票帳戶請領支票，而領得之支票
        及印章由「林老闆」交給伊，供餐廳支付貨款使用等語
        （見原審八十八年度訴字第四三一號卷(一)第七三頁、卷
        (二)第一０五頁、九十一年度上更(一)字第二九二號卷第一
        七九至一八０頁）；證人楊寶珠於原審審理時亦證稱：
        林明鋒支票係由岳慶祺交給伊保管使用，伊開票時再拿
        去給「林老闆」或岳慶祺蓋章等語（見原審卷第一四四
        頁正、反面），顯見被告於「新好家園餐廳」開幕前，
        覓得林明鋒提供空白支票及印章，由被告交予「徐建新
        」，備供日後餐廳營業之用。
    三、再者，被告於原審八十八年度訴字第四三一號案件審理
        時自承：伊於「新好家園餐廳」擔任泊車總管，林明鋒
        之友人「陳建生」在餐廳工作，故林明鋒在部隊放假時
        會來餐廳幫忙泊車等語（見原審八十八年度訴字第四三
        一號卷(二)第一六六頁）；證人林明鋒於原審八十八年度
        訴字第四三一號及本院九十一年度上更(一)字第二九二號
        審理時復證稱：被告表示「新好家園餐廳」係其與友人
        合夥，當時被告常去該餐廳，因伊好友在被告處工作，
        當時被告在「新好家園餐廳」工作，伊當時快退伍，經
        友人介紹與被告認識，要求伊利用放假時去餐廳幫忙，
        被告好像是餐廳股東等語（見原審八十八年度訴字第四
        三一號卷(二)第一六六頁、本院九十一年度上更(一)字第二
        九二號卷第四九頁），且於原審審理時證稱：（問：新
        好家園餐廳實際負責人是誰？）我去的時候，都看到一
        個叫小林，瘦瘦高高的男子跟被告在聊天，實際負責人
        應該是小林。（問：被告是否為新好家園餐廳股東？）
        被告說他是股東」、「（問：你在新好家園餐廳，有沒
        有看到被告在那邊有無辦公室？）我不知道，但是我們
        談事情，都在新好家園餐廳的頂樓，頂樓有幾張桌子、
        沙發，沒有床，我去的時候，除被告以外，還有小林在
        ，有時候岳慶祺也在」等語（見原審卷第一四０、一四
        二頁），岳慶祺亦供稱：「他（即被告）有時會來公司
        泊車，我只知他叫阿生」、「當時他（即「徐建新」、
        「林老闆」）說是餐廳的老闆，林老闆是我現場看到的
        老闆，在餐廳時只知黃俊生（即被告）叫阿生」、「阿
        生當時自稱是股東」、「（問：經營餐廳誰出資？）我
        看過上次來開庭叫阿生的（即被告），真實姓名我不知
        。還有一位林老闆約三十五、三十六歲，其餘的我不清
        楚」等語（見原審八十八年度訴字第四三一號卷(一)第一
        九０頁反面、卷(二)第一六八、二四七頁、卷(三)第二五五
        、二九四至二九五頁），顯見被告亦有參與「新好家園
        餐廳」之經營至明。而被告不惟始終無法陳明「林老闆
        」之真實身分，且經營餐廳，風險甚鉅，衡情被告在對
        自稱「林老闆」之人及岳慶祺等人之真實身分及背景全
        無所悉，甚且「林老闆」尚須被告介紹林明鋒提供個人
        支票交由餐廳使用之情形下，猶信任「林老闆」等人有
        足夠資金經營餐廳之能力，顯與常情相違，益徵被告應
        知悉「林老闆」等人並無經營「新好家園餐廳」之真意
        。竟仍於「新好家園餐廳」開幕前覓得林明鋒申領空白
        支票，交由「林老闆」等人簽發，供「新好家園餐廳」
        日後對外支付貨款之用，且於餐廳開業後，又負責餐廳
        泊車業務，益徵其亦有參與前揭經營餐廳詐財之犯行，
        被告與另案共犯岳慶祺、莊龍及「徐建新」間顯有以前
        揭手法詐欺之犯意聯絡及行為分擔至明。
    四、本件事證明確，被告犯行洵堪認定，應予依法論科。
丙、適用法律：
  壹、新舊法比較：
    一、按行為後法律有變更者，適用行為時之法律。但行為後
        之法律有利於行為人者，適用最有利於行為人之法律，
        刑法第二條第一項定有明文。
        本件被告犯罪行為完成時間係在八十七年七月八日，依
        中華民國刑法施行法第十條之一，中華民國九十四年一
        月七日修正公布之刑法，自九十五年七月一日施行，而
        有依上開規定比較新舊法之必要。
    二、刑法三十三條第五款有關罰金刑之規定，修正前係規定
        一元以上（按銀元）；修正後係規定新台幣一千元以上
        ，以百元計算之，比較新舊法條自以修正前之規定較有
        利於行為人。
  　三、被告行為後，刑法第五十六條連續犯之規定，業於九十
        四年二月二日修正公布刪除，定於九十五年七月一日施
        行，則被告之犯行，因行為後新法業已刪除連續犯之規
        定，此刪除雖非犯罪構成要件之變更，但顯已影響行為
        人刑罰之法律效果，自屬法律有變更，依新法第二條第
        一項規定，比較新、舊法結果，仍應適用較有利於被告
        之修正前刑法論以連續犯（最高法院九十五年第八次刑
        事庭會議決議參照）。
    四、被告行為後，九十四年一月七日修正公布之刑法，自九
        十五年七月一日施行，修正後之刑法刪除第五十五條關
        於牽連犯之規定。被告所犯各罪間具有牽連犯之關係，
        依修正前即行為時之規定，應從一重處斷；依修正後之
        刑法既已刪除牽連犯之規定，則犯上述各罪應依數罪併
        罰之規定分論併罰。比較新舊法之規定，以修正前之規
        定較有利於被告，依刑法第二條第一項之規定，應適用
        行為時之法律，即適用修正前刑法第五十五條牽連犯之
        規定，從一重處斷。
    五、按比較新舊法時應就「罪刑」有關之共犯、未遂犯、想
        像競合犯、牽連犯、連續犯、結合犯、以及累犯加重、
        自首減輕暨其他法定加減原因（如身分加減）與加減例
        等一切情形，綜其全部罪刑之結果而為比較（參見最高
        法院前揭決議）。
        本件前開新舊法比較之結果，均應適用修正前之法律論
        處，爰勿庸再為綜合比較。
    六、本件被告於犯罪時之刑法第四十一條第一項前段規定：
        「犯最重本刑為五年以下有期徒刑以下之刑之罪，而受
        六個月以下有期徒刑或拘役之宣告，因身體、教育、職
        業、家庭之關係或其他正當事由，執行顯有困難者，得
        以一元以上三元以下折算一日，易科罰金」，又被告行
        為時之易科罰金折算標準，修正前罰金罰鍰提高標準條
        例第二條前段（現已刪除）規定，就其原定數額提高為
        一百倍折算一日，則本件被告行為時之易科罰金折算標
        準，應以銀元三百元折算一日，經折算為新臺幣後，應
        以新臺幣九百元折算為一日。惟九十五年七月一日修正
        公布施行之刑法第四十一條第一項前段則規定：「犯最
        重本刑為五年以下有期徒刑以下之刑之罪，而受六個月
        以下有期徒刑或拘役之宣告者，得以新臺幣一千元、二
        千元或三千元折算一日，易科罰金」比較修正前後之易
        科罰金折算標準，以九十五年七月一日修正公布施行前
        之規定，較有利於受刑人，則應依刑法第二條第一項前
        段，適用行為時即修正前刑法第四十一條第一項前段規
        定，定其折算標準。
        而上開易刑處分與罪刑並無相關，依此，則勿庸與前述
        與罪刑相關之部分為綜合全部結果再為比較。
  貳、勿庸為新舊法比較部分：
      依中華民國刑法施行法第一條之一規定：「九十四年一月
      七日刑法修正時，刑法分則編未修正之條文定有罰金者，
      自九十四年一月七日刑法修正後，就其所定數額提高為三
      十倍，但七十二年六月二十日至九十四年一月七日新增或
      修正之條文，就其所定數額提高為三倍。」
      本件被告所犯刑法第三百三十九條第一項、第二項之罪，
      依上開修正後之規定，均提高為三十倍，比較新舊法，其
      罰金刑度均相同，應依一般法律適用原則，而適用裁判時
      法。
  參、論罪：
    一、核被告所為係犯刑法第三百三十九條第一項之詐欺取財
        、同條第二項之詐欺得利罪。
    二、變更起訴法條：公訴人引用起訴修正前刑法第三百四十
        條之常業詐欺罪起訴，惟依卷附證據，僅能證明被告與
        岳慶祺、莊龍、「徐建新」共同詐得餐廳之經營權，暨
        被告與岳慶祺、「徐建新」共同騙取附表所示廠商之貨
        品，因「徐建新」尚未緝獲，復查無其他積極證據足資
        證明被告有與岳慶祺共同以對不特定人反覆為同種類行
        為（即詐欺）為目的之社會活動之職業性犯罪，並恃詐
        欺所得維生，自難認被告係常業詐欺犯，公訴意旨認被
        告係犯修正前刑法第三百四十條之常業詐欺罪，尚有未
        洽，惟此與起訴社會基本事實同一，本院自應予審理，
        並依法變更起訴法條。
    三、共同正犯：被告與岳慶祺、莊龍及「徐建新」間就前揭
        騙取餐廳經營權之犯行；被告與岳慶祺及「徐建新」間
        就前揭向附表所示之廠商詐取貨品之犯行亦有犯意聯絡
        及行為分擔，依刑法第二十八條之規定均為共同正犯。
    四、連續犯：又其先後多次犯行，時間緊接，犯罪構成要件
        相同，顯係基於概括犯意反覆為之，為連續犯，應依修
        正前刑法第五十六條以一罪論，並依法加重其刑。
    五、牽連犯：被告所犯前開二罪間，有方法結果之牽連關係
        ，為牽連犯，應依修正前刑法第五十五條從一重之罪處
        斷。
丁、原判決撤銷之理由：
  壹、原審對被告論罪科刑之判決，固非無見。惟查：
      中華民國犯罪減刑條例於九十六年六月十五日經立法院三
      讀通過，經總統公布，於同年七月十六日施行，查本件被
      告犯罪時間，均在九十六年四月二十四日以前，且所宣告
      之刑，悉合於減刑條件，應予減刑，原審未及審酌，尚有
      未洽。
  貳、本件檢察官上訴意旨略以：被告乙○○與楊寶珠、林明鋒
      等人，應係本件詐欺犯行之共犯，原審未詳予認定，尚有
      未洽，且被害人迄今未獲賠償等語。
      惟檢察官於本件起訴書中僅就被告所涉起訴，並未將案外
      人楊寶珠及林明鋒列為本件被告之共犯，於起訴書中並已
      明確認定案外人楊寶珠為「不知情」，經本院審理結果亦
      認上開二人與被告並無成立共犯之關係，上訴人執此為上
      訴理由，尚有未洽，然原判決既有上揭不當之處，自應由
      本院予以撤銷改判。
  參、爰審酌被告之犯罪動機、目的係為牟取不法利益、犯罪時
      未受到任何刺激、犯罪手段平和、曾有恐嚇、妨害自由、
      賭博、誣告、偽造文書各一次之前科紀錄，品行並不良好
      、本件詐欺犯行並非主要之犯罪行為人，違反義務之程度
      不高、犯罪後坦承犯行，態度良好等一切情狀，量處如主
      文所示之刑，並因符合中華民國九十六年罪犯減刑條例之
      規定，而應予以減輕其刑，另諭知易科罰金折算標準。
戊、對於其他公訴事實之判斷：
  壹、公訴意旨另以：「新好家園餐廳」自八十七年五月八日開
      業之日起至同年七月八日停止營業之日止，由岳慶祺以「
      葉志文」之假名與廠商接洽，並於契約書及出（定）貨單
      等文書上偽造「葉志文」或「葉」之簽名，代表同意訂約
      或收受貨物之意，足以生損害於「葉志文」及各該廠商，
      且廠商交貨請款時，再由被告與「徐建新」偽造前開林明
      鋒之支票，交由岳慶祺或楊寶珠轉交廠商，因認被告此部
      分所為涉犯刑法第二百十六條、第二百十條之行使偽造私
      文書、第二百零一條之偽造有價證券罪嫌云云（按此部分
      未據檢察官上訴）。
  貳、按犯罪事實應依證據認定之，無證據不得推定其犯罪事實
      ；又不能證明被告犯罪者，應諭知無罪之判決，刑事訴訟
      法第一百五十四條、第三百零一條第一項分別定有明文。
      次按事實之認定，應憑證據，如未能發現相當證據，或證
      據不足以證明，自不能以推測或擬制之方法，以為裁判基
      礎；又認定不利於被告之事實，須依積極證據，苟積極證
      據不足為不利於被告事實之認定時，即應為有利於被告之
      認定，更不必有何有利之證據（參見最高法院四十年臺上
      字第八六號及三十年上字第八一六號判例）。
      再按刑事訴訟上證明之資料，無論其為直接或間接證據，
      均須達到通常一般之人均不致有所懷疑，而得確信其為真
      實之程度，始得據為有罪之認定，若關於被告是否犯罪之
      證明未能達此程度，而有合理懷疑之存在，致使無從形成
      有罪之確信，根據「罪證有疑，利於被告」之證據法則，
      即不得遽為不利被告之認定（參見最高法院二十九年上字
      第三一０五號、七十六年台上字第四九八六號判例）。
      經查：
    一、被告雖與岳慶祺等人共同以騙得原「好家園餐廳」之經
        營權，遂行向供貨廠商詐財之犯行，然被告於「新好家
        園餐廳」開幕後，係擔任泊車總管，至餐廳現場業務，
        包括向廠商接洽訂貨、交貨及開票付款等事宜，均委由
        岳慶祺以財務經理之名義負責處理，已如前述，被告既
        未實際參與此部分業務，則難謂被告知悉另案共犯岳慶
        祺係以「使用假名偽造文書」之方式向廠商詐得財物，
        自難僅憑共犯岳慶祺以「葉志文」之假名向廠商購貨等
        情事，即推論被告有與岳慶祺共同偽造文書之犯意聯絡
        及行為分擔甚明。
    二、再按刑法上所謂偽造有價證券，以無權簽發之人冒用他
        人名義簽發為要件，如果行為人基於本人之授權，或其
        他原因有權簽發者，則與無權之偽造行為不同，自難令
        負偽造有價證券罪責（最高法院五十三年度臺上字第一
        八一０號判例意旨參照）。
        查證人林明鋒於原審審理時明確證稱其因同意被告以簽
        發其名義支票之方式培養個人信用，乃前往中國信託商
        業銀行儲蓄部開立甲存帳戶，並將領得之空白支票及印
        章交與被告等情（見原審卷第一三九頁反面），依此，
        林明鋒既交付空白支票及印章與被告，同意被告簽發支
        票，用以培養其信用，意即以開票之方式，累積簽發支
        票及屆期兌現回籠之次數，藉此建立與銀行間正常支票
        往來，進而提升個人信用，則其就被告以其名義簽發支
        票一節，事先自應有所認知。
        證人林明鋒雖證稱：伊於開戶前曾向被告表示每張支票
        簽發前均須徵得伊同意云云（見原審卷第一三九頁反面
        至第一四０頁），然其既同意被告為培養其信用而大量
        簽發其支票，竟又限制被告應逐筆徵得同意始得開票，
        二者實屬矛盾，林明鋒此部分所言已非無疑。尤以林明
        鋒自承當時正在部隊服役，行動自由受限之情形下，竟
        要求被告於每次開票時，立即與其聯繫授權，亦與情理
        不符。而支票為流通性之有價證券，林明鋒身為成年人
        ，理應知之甚詳，且其係將領得之全部空白支票及印章
        交與被告，並自承交付後未曾詢問被告支票簽發情形以
        觀，其既非分批交付少數支票，亦未定期查詢支票簽發
        情形，以降低遭人任意開票之風險，顯見其應有概括授
        權被告簽發支票之意思甚明，所為前開證言，尚難據為
        不利於被告之認定。
    三、此外，復查無其他積極證據足資證明被告有此部分偽造
        文書及偽造有價證券等犯行，自難逕以各該罪名相繩，
        惟公訴意旨認此部分與本件起訴經論處有罪部分，係牽
        連犯屬裁判上一罪之關係，爰不另為無罪之諭知，附此
        敘明。
據上論斷，應依刑事訴訟法第三百六十九條第一項前段、第三百
六十四條、第二百九十九條第一項前段；刑法第二條第一項前段
、第二十八條、第三百三十九條第一項、第二項、修正前刑法第
五十六條、第五十五條、第四十一條第一項前段，中華民國九十
六年罪犯減刑條例第二條第一項第三款、第七條、第九條；修正
前罰金罰鍰提高標準條例第二條；現行法規所定貨幣單位折算新
臺幣條例第二條；刑法施行法第一之一條第一項、第二項，判決
如主文。
本案經檢察官呂丁旺到庭執行職務。
中　　華　　民　　國　　96　　年　　8 　　月　　31　　日
　　　　　　　　　刑事第十八庭  審判長法　官　溫耀源
　　　　　　　　　　　　　　　　　    法　官  段景榕
　　　　　　　 　 　　　　　　　　　　法　官  陳健順
以上正本證明與原本無異。
如不服本判決，應於收受送達後十日內向本院提出上訴書狀，其
未敘述上訴之理由者並得於提起上訴後十日內向本院補提理由書
（均須按他造當事人之人數附繕本）。
被告不得上訴。
　　　　　　　　　　　　　　　　　　　書記官　陳菊珍
中　　華　　民　　國　　96　　年　　8 　　月　　31　　日
附表：
┌──┬───┬─────────┬────────┬─────────┐
│編號│被害人│   時        間   │詐得之物品及金額│    備       註   │
│    │      │     （民國）     │   （新臺幣）   │                  │
├──┼───┼─────────┼────────┼─────────┤
│ 一 │甲○○│八十七年五月五日至│食品、點心、冷凍│交付中國信託商業銀│
│    │      │同年月十九日      │甜點共計二萬一千│行帳號三０三五五九│
│    │      │                  │元              │三０四號林明鋒帳戶│
│    │      │                  │                │之票載發票日為八十│
│    │      │                  │                │七年七月十五日之支│
│    │      │                  │                │票                │
├──┼───┼─────────┼────────┼─────────┤
│ 二 │亨玖企│八十七年五月五日至│洋酒共計三十二萬│交付上開帳戶之面額│
│    │業有限│同年六月十日      │四千四百二十七元│二十七萬一千五百元│
│    │公司負│                  │                │、票載發票日為八十│
│    │責人劉│                  │                │七年七月二十日之支│
│    │祥秀  │                  │                │票                │
├──┼───┼─────────┼────────┼─────────┤
│ 三 │佳能企│八十七年六月九日、│筆記型電腦及印表│交付中興商業銀行中│
│    │業股份│二十四日          │機各六台，共值四│山分行帳號一一五七│
│    │有限公│                  │十四萬九千八百七│之二號楊寶珠帳戶之│
│    │司杜岡│                  │十九元          │票載發票日為八十七│
│    │陵    │                  │                │年七月十日、面額十│
│    │      │                  │                │六萬四千二百七十九│
│    │      │                  │                │元之支票          │
│    │      │                  │                ├─────────┤
│    │      │                  │                │領回筆記型電腦一台│
├──┼───┼─────────┼────────┼─────────┤
│ 四 │佳能企│八十七年六月中旬  │彩色影印機、黑白│未及請款          │
│    │業股份│                  │影印機各一台，共├─────────┤
│    │有限公│                  │計十四萬元      │領回黑白影印機一台│
│    │司尤煌│                  │                │                  │
│    │文    │                  │                │                  │
├──┼───┼─────────┼────────┼─────────┤
│ 五 │駝園國│八十七年六月十日  │濕紙巾機二台、紙│交付上開林明鋒帳戶│
│    │際貿易│                  │卷三十六捲共計二│之票載發票日為八十│
│    │有限公│                  │萬五千四百元    │七年七月五日、面額│
│    │司    │                  │                │一萬零五百四十九元│
│    │      │                  │                │之支票            │
├──┼───┼─────────┼────────┼─────────┤
│ 六 │廣能有│八十七年六月九日  │彩色影印機、黑白│                  │
│    │限公司│                  │影印機各一台、油│                  │
│    │      │                  │墨四盒、影印紙二│                  │
│    │      │                  │包、碳粉一組，共│                  │
│    │      │                  │計十三萬二千元  │                  │
├──┼───┼─────────┼────────┼─────────┤
│ 七 │汎太資│八十七年六月八日  │影印機、碎紙機、│                  │
│    │訊有限│                  │傳真機各一台，共│                  │
│    │公司吳│                  │計七萬七千五百九│                  │
│    │明奮  │                  │十五元          │                  │
├──┼───┼─────────┼────────┼─────────┤
│ 八 │錏鴻企│八十七年六月二十二│影印機一台，價值│                  │
│    │業有限│日                │四萬九千五百元  │                  │
│    │公司陳│                  │                │                  │
│    │修德  │                  │                │                  │
├──┼───┼─────────┼────────┼─────────┤
│ 九 │僑巨資│八十七年六月十六日│電腦及週邊設備共│交付上開楊寶珠帳戶│
│    │訊企業│、十九日          │計二十三萬九千四│面額十三萬一千二百│
│    │有限公│                  │百六十四元      │八十二元之支票    │
│    │司龍鐸│                  │                ├─────────┤
│    │      │                  │                │領回數位照相機一台│
├──┼───┼─────────┼────────┼─────────┤
│ 十 │希多多│八十七年五月初    │電腦三部、印表機│交付上開楊寶珠帳戶│
│    │媒體世│                  │一台及週邊設備共│之票載發票日為八十│
│    │界俞茂│                  │計十六萬元      │七年七月二日、面額│
│    │雍    │                  │                │十三萬一千二百八十│
│    │      │                  │                │二元之支票        │
├──┼───┼─────────┼────────┼─────────┤
│十一│連大立│八十七年五月份    │洋酒共計一百二十│交付上開楊寶珠帳戶│
│    │菸酒股│                  │五萬元          │之票載發票日為八十│
│    │份有限│                  │                │七年七月十日、面額│
│    │公司金│                  │                │七十五萬元之支票  │
│    │治平  │                  │                │                  │
└──┴───┴─────────┴────────┴─────────┘
附錄本案論罪科刑法條全文：
中華民國刑法第339條
(普通詐欺罪)
意圖為自己或第三人不法之所有，以詐術使人將本人或第三人之
物交付者，處5年以下有期徒刑、拘役或科或併科1千元以下罰金
。
以前項方法得財產上不法之利益或使第三人得之者，亦同。
前二項之未遂犯罰之。
